【裁判字號】    98,消債更,415
【裁判日期】    990106
【裁判案由】    更生事件
【裁判全文】
臺灣臺南地方法院民事裁定           98年度消債更字第415號
聲  請  人  甲○○
上列當事人因消費者債務清理事件聲請更生，本院裁定如下：
    主    文
聲請駁回。
聲請費用由聲請人負擔。
    理    由
一、按為使負債務之消費者得依本條例所定程序清理其債務，以
    調整其與債權人及其他利害關係人之權利義務關係，保障債
    權人之公平受償，謀求消費者經濟生活之更生及社會經濟之
    健全發展，特制定本條例；債務人不能清償債務或有不能清
    償之虞者，得依本條例所定更生或清算程序，清理其債務，
    消費者債務清理條例（以下簡稱消債條例）第1條、第3條分
    別定有明文。又聲請更生或清算不合程式或不備其他要件者
    ，法院應以裁定駁回之。但其情形可以補正者，法院應定期
    間先命補正，復為同條例第8條所明定。
二、本件聲請人向本院聲請更生，其主張略以：聲請人前於民國
    97年7月22日依消債條例第151條規定，向最大債權金融機構
    即大眾商業銀行股份有限公司（下稱大眾商銀）表明請求共
    同協商之意旨，惟因最大債權銀行提出之「180期、年利率0
    ％、期付新台幣（下同）8,000元」還款方案，與聲請人能
    力相差甚鉅，故未能與全體債權銀行達成還款協商，而債務
    人之無擔保或無優先權之債務總額未逾1,200萬元，復未經
    法院裁定開始清算程序或宣告破產，為此，依消費者債務清
    理條例提出本件更生之聲請等語。
三、經查：
  (一)聲請人於97年7月22日向最大債權金融機構即大眾商銀申請
    前置協商，於該前置協商程序中，大眾商銀所提出之還款方
    案為「180期、年利率0％、期付8,000元」，惟債務人表明
    每月僅能清償2,000元之協議方案，故協商不成立，大眾商
    銀則於97年8月29日出具前置協商不成立通知書予債務人等
    情，有債務人提出之協商不成立通知書及大眾商銀98年11月
    12日民事陳報狀暨該陳報狀所附之前置協商申請文件、前置
    協商溝通內容、信用貸款借據等文件在卷可稽。
  (二)聲請人98年10月28日具狀自承其原經營根湧鞋坊，嗣因景氣
    不佳，營運不良而於96年1月25日結束營業，聲請人亦無工
    作收入迄今，一家4口（聲請人夫妻及2名幼子）均仰賴聲請
    人配偶王淑芬每月薪資約4萬元生活等情，又本院依曾於99
    年1月6日以電話詢及聲請人「目前是否有工作？如准更生，
    如何負擔更生方案？」聲請人答稱：「自根勇鞋坊結束營業
    後，債務人就無工作，目前無收入，家庭生活開支由太太負
    擔。如開始更生，由太太負擔。」等語，有公務電話紀錄表
    1紙附卷可稽，足認聲請人目前確無收入，其生活仍須仰賴
    其妻扶養。
  (三)按債務人提出之更生計畫內容應記載，清償金額、清償方法
    及清償年限等要件，消債條例第35條定有明文。蓋更生程序
    係以債務人有清理債務之誠意，而能提出更生方案為前提。
    若債務人無償債意願，縱強令其進行更生程序，亦無更生之
    可能，故更生程序限於債務人始得聲請，債權人尚不得為債
    務人聲請，消債條例第42條立法理由亦著有明文。又債務人
    雖有償債意願，但完全無償債能力，即無法提出更生方案，
    應認其更生之聲請尚無實益，屬不備其他要件且無從加以補
    正，應由法院逕以消債條例第8條規定，以裁定駁回之。本
    件聲請人自其經營之根湧鞋坊結束營業後迄今約3年期間均
    無工作收入，縱開始更生程序，猶尚須由其配偶負擔更生方
    案，然其配偶究非應負擔債務之人，聲請人縱可仰賴其配偶
    （自承每月4萬元，尚須扶養1家4口）維持生活，然清償私
    人借貸債務仍須以債務人之責任財產作為清償基礎，聲請人
    既無勞力所得或其他資產可供清償，亦尚未覓有相當薪資之
    固定工作以履行將來之更生方案，自無法提出債權人可以接
    受之更生方案，即與更生之本旨不符，進行更生程序亦失其
    意義。
四、綜上所述，本件聲請人因無收入來源，自無法提出債權人可
    接受之更生方案，進行更生程序並無實益，其情形亦無法補
    正，依上開說明，自應駁回其更生之聲請，爰裁定如主文。
中    華    民    國    99    年    1    月     6    日
              民事第一庭    法      官  蔡雅惠
上為正本係照原本作成。
如不服本裁定，應於裁定送達後10日內，以書狀向本院提出抗告
，並繳納抗告費新臺幣1千元。
中    華    民    國    99    年    1    月     6    日
                            書  記  官  詹書瑋

司法院資訊處製作；財團法人民間司法改革基金會備份。
